臺灣高雄地方法院刑事判決　　　　　　　96年度訴字第2501號
公　訴　人　臺灣高雄地方法院檢察署檢察官
被　　　告　乙○○
指定辯護人　本院公設辯護人丙○○
上列被告因違反槍砲彈藥刀械管制條例案件，經檢察官提起公訴
（95年度偵續字第336 號），本院判決如下：
    主  文
乙○○無罪。
    理  由
一、公訴意旨略以：被告乙○○明知未經中央主管機關許可，不
    得寄藏、持有具殺傷力之槍枝、子彈，仍於民國94年6 月21
    日，與數日前原借住被告位於高雄市○○○路6 號19樓之15
    租屋處之友人甲○○（業經檢察官另案起訴，由本院以95年
    度重訴字第97號審理），一同前往台東，收留甲○○借住於
    其位於台東縣台東市○○路62號2 樓之修車廠員工宿舍，並
    基於寄藏槍枝、子彈之犯意，容任甲○○將所攜帶之具殺傷
    力之改造手槍1 支（仿貝瑞塔廠92FS型半自動手槍，換裝土
    造金屬槍管，槍枝管制編號00 00000000 號）、具殺傷力之
    制式子彈2 顆、不具殺傷力之改造子彈2 顆及槍彈主要組成
    零件之改造子彈火藥1 罐、底火1 包、改造槍管4 支、手槍
    彈簧13個、改造子彈半成品1 包、磨棒機1 具、銼刀4 支及
    工具1 批藏放於該宿舍。嗣為警於94年6 月23日18時20分許
    ，在上址經被告、甲○○同意搜索後查獲，並扣得上開槍彈
    、零件、工具等物，因認被告涉犯槍砲彈藥刀械管制條例第
    8 條第4 項之未經許可寄藏其他可發射子彈具有殺傷力之改
    造手槍、同條例第12條第4 項之未經許可寄藏子彈、同條例
    第13條第4 項之未經許可寄藏槍彈主要組成零件等罪嫌。
二、按犯罪事實應依證據認定之，無證據不得認定其犯罪事實，
    刑事訴訟法第154 條第2 項定有明文。又刑事訴訟上證明之
    資料，無論其為直接或間接證據，均須達於通常一般之人均
    不致有所懷疑，而得確信其為真實之程度，始得據為有罪之
    認定，若關於被告是否犯罪之證明未能達此程度，而有合理
    懷疑之存在，致使無從形成有罪之確信，根據「罪證有疑，
    利於被告」之證據法則，即不得遽為不利被告之認定（最高
    法院76年度台上字第4986號判例參照）。
三、公訴意旨認被告涉犯槍砲彈藥刀械管制條例第8 條第4 項之
    未經許可寄藏其他可發射子彈具有殺傷力之改造手槍、同條
    例第12條第4 項之未經許可寄藏子彈、同條例第13條第4 項
    之未經許可寄藏槍彈主要組成零件等罪嫌，無非係以(1)被告
    於警詢、偵查中之供述，認被告自始知悉有扣案槍彈、零件
    、工具等物置於其修車廠員工宿舍之事實；(2)證人甲○○於
    警詢、偵查中之供述，證明扣案槍彈、零件、工具等物均為
    甲○○所有而置於被告員工宿舍；(3)扣案槍彈、零件、工具
    等物及查獲照片3 張；(4)內政部警政署刑事警察局槍彈鑑定
    書1 份，為其論罪之依據。
四、訊據被告坦承其於94年6 月21日，收留友人甲○○借住於其
    位於台東縣台東市○○路62 號2樓之修車廠員工宿舍，知悉
    甲○○攜帶扣案槍彈等物，嗣為警於同年月23日查獲等事實
    ，惟堅詞否認有何上揭公訴人所指之犯行，辯稱：扣案槍彈
    等物都是甲○○所有，我沒有明示同意甲○○將該該槍彈放
    在我的宿舍，我只是知情不報而已，我害怕報案會有不利的
    後果，且回台東2 天即被查獲，也來不及報案，尚未達寄藏
    程度等語；辯護人則為被告辯以：被告僅是提供宿舍供甲○
    ○居住，查獲當時甲○○在場，槍彈自始均在甲○○持有中
    ，被告並無保管之意思與行為，不構成寄藏等語。經查：
（一）卷附內政部警政署刑事警察局鑑定書，雖屬被告以外之人
      於審判外之書面陳述，然係檢察官依刑事訴訟法第208 條
      規定囑託鑑定後，該局所出具之書面報告，為同法第159
      條第1 項所指「法律有規定」之例外情形，具有證據能力
      ；至證人甲○○於警詢、偵訊所為之陳述，業經被告、辯
      護人及檢察官同意作為本案證據，本院審核後亦認無何不
      當情事，依同法第159 條之5 第1 項規定，亦得為證據，
      合先敘明。
（二）被告於94年6 月21日與友人甲○○自高雄前往台東，收留
      甲○○借住於其位於台東縣台東市○○路62號2 樓之修車
      廠員工宿舍，並知悉甲○○攜帶扣案槍彈等物，嗣為警於
      同年月23日在上開員工宿舍查獲等情，業據被告坦承不諱
      ，並經證人即查獲警員李慶安就本案搜索查獲過程證述無
      訛；而扣案槍彈經送內政部警政署刑事警察局鑑定結果，
      認其中槍枝管制編號0000000000號之改造手槍1 支，係由
      貝瑞塔廠92FS型半自動手槍，換裝土造金屬槍管改造而成
      ，械性能良好，可供擊發適用子彈，具殺傷力，其中改造
      子彈2 顆，均係口徑9mm 制式子彈，彈底均具撞擊痕跡，
      經實際試射，均可擊發，均具殺傷力，此有該局94年11月
      4 日刑鑑字第0940160557號槍彈鑑定書1 份附卷可稽；另
      扣案改造子彈火藥1 罐、底火1 包、改造槍管4 支、手槍
      彈簧13個、改造子彈半成品1 包，起訴意旨固未舉出任何
      證據證明該等扣案物確為槍彈之主要組成零件，惟於甲○
      ○涉嫌槍砲彈藥刀械管制條例案件中（本院95年度重訴字
      第97號），經該案承審法官送鑑後，認其中火藥1 罐、改
      造槍管1 支屬槍彈主要組成零件，其餘均非槍彈主要組成
      零件，有該案卷附之上開刑事警察局鑑驗通知書、內政部
      函各1 份可參（見該案影卷第57、61頁），此經本院依職
      權調閱該案卷宗無訛，是上開事實，洵堪認定。
（三）按寄藏與持有，均係將物置於自己實力支配之下，前者係
      指為自己管領之目的，將物移入自己實力支配範圍，後者
      則係以為他人管領之意思而受寄代藏；是槍砲彈藥刀械管
      制條例所規範之持有、寄藏槍彈罪，必行為人客觀上有支
      配管領槍彈之行為，主觀上具有為自己或他人管領槍彈之
      意欲，始足當之。查：本件扣案槍彈等物均為甲○○所有
      ，自始至終未曾脫離甲○○之支配管領範圍，甲○○亦未
      曾將之託交被告保管，迭據證人甲○○於警偵審時均證述
      扣案槍彈等物確實為其所有，於本院審理中復證稱：我跟
      被告由高雄到台東玩，扣案槍彈是我放在行李袋裡面帶過
      去的，過程中該只行李袋都是我自己提，被告並未單獨或
      與我共同提行李袋，被告沒有接觸到扣案槍彈，我也沒有
      將該槍彈交給被告保管，且未經過我允許，被告不可拿取
      該槍彈，到達台東宿舍後，我把槍彈自行李袋取出放在衣
      櫃上方，被告從頭到尾都沒有碰過該槍彈等語明確，足見
      被告對扣案槍彈並無何支配管領力，客觀上自無持有或寄
      藏之行為可言。且警方追查本案所獲線報內容，係謂甲○
      ○持有槍枝，而非被告，追查過程中，亦未發現被告與甲
      ○○共同持有該只置放槍彈之行李袋，在台東被告宿舍查
      獲當時，甲○○亦在現場，槍彈則置於衣櫃上方，甲○○
      表明槍彈為其所有等情，則據證人李慶安於本院證述甚明
      ，益徵扣案槍彈等物始終在甲○○實力支配下，被告未有
      受託代藏之行為。
（四）起訴意旨雖以扣案槍彈等物係在被告位於台東之宿舍查獲
      ，被告知悉甲○○攜帶扣案槍彈等物，仍容任甲○○將之
      放置於宿舍內，認被告有寄藏之故意與行為。惟寄藏槍彈
      ，須受人委託交付，將槍彈置於自己實力支配之下，始克
      該當，而甲○○未曾將所持有之槍彈等物，託交被告保管
      ，業經證人甲○○於本院證述歷歷，均如前述，自無從以
      被告提供宿舍暫時供甲○○一同居住，即謂甲○○所攜帶
      之槍彈，已移交被告支配管領。又被告雖知悉甲○○持有
      槍彈，然被告依法並無舉發密報檢警機關之作為義務，其
      知情不報，容任甲○○於借住宿舍同時置放隨身攜帶之槍
      彈，並不構成犯罪，尚無法以被告知情不報，即認被告有
      寄藏之故意。
（五）此外，本案前經台灣高等法院高雄分院檢察署檢察長撤銷
      原不起訴處分，發回續行偵查之理由固謂被告知悉甲○○
      將槍彈置放其住居所，僅因恐懼不知如何處置，但被告不
      圖委婉規勸甲○○離去，或密報警察機關處理，竟容忍甲
      ○○在其處所藏放槍彈，難解共同正犯或幫助犯之嫌云云
      。惟甲○○自高雄至台東，均親自提握該只裝有扣案槍彈
      之行李袋，未交由被告單獨或與被告共同提取，在台東被
      告宿舍內，甲○○雖將槍彈取出置於衣櫃上，被告亦未曾
      觸及該槍彈等物，且未經甲○○允許，被告不可逕自拿取
      該槍彈等情，業據證人甲○○證陳如前，則扣案槍彈等物
      既未曾逸脫甲○○之支配控制範圍，尚難僅因被告單純提
      供甲○○短暫之住宿，即謂被告此舉構成其與甲○○共同
      持有槍彈之行為分擔，或謂係對甲○○持有槍彈之行為資
      以助力，亦不得以被告知情卻未予舉發或勸離，即推論被
      告與甲○○有何共同持有之犯意聯絡或有何幫助持有之故
      意，併此敘明。
（六）綜上所述，應認扣案槍彈始終在甲○○持有中，甲○○未
      將之託付被告保管，客觀上被告並無持有或寄藏之行為，
      被告雖知情不報，亦不足認定其主觀上有何支配管領該槍
      彈之意思，是難認被告有何公訴意旨所指之寄藏槍彈、零
      件等罪嫌；此外，復查無其他積極證據，足認被告確有上
      述犯行，本件應屬不能證明被告犯罪，參諸前揭二之說明
      ，自應諭知無罪之判決。
據上論斷，依刑事訴訟法第301 條第1 項，判決如主文。
本案經檢察官丁○○到庭執行職務。
中　　華　　民　　國　　96　　年　　11　　月　　29　　日
                  刑事第十六庭  審判長法　官  李代昌
                                      法　官  梁淑美
                                      法　官  周宛瑩
以上正本證明與原本無異。
如不服本判決，應於判決送達後10日內，向本院提出上訴狀。
中　　華　　民　　國　　96　　年　　11　　月　　29　　日
                                      書記官  彭帥雄
